臺灣宜蘭地方法院交通事件裁定　　　　100年度交聲字第176號
　　　　　　　　　　　　　　　　　　100年度交聲字第182號
　　　　　　　　　　　　　　　　　　100年度交聲字第188號
　　　　　　　　　　　　　　　　　　100年度交聲字第194號
原處分機關　交通部公路總局臺北區監理所宜蘭監理站
異　議　人
即受處分人　林士傑
上列異議人即受處分人因違反道路交通管理處罰條例案件，對於
交通部公路總局臺北區監理所宜蘭監理站於民國100年8月8日所
為之宜監字第裁43-ZFP068195號、宜監字第裁43-ZBP060269號、
宜監字第裁43-ZBP059809號、宜監字第裁43-ZIQ038003號處分聲
明異議，本院裁定如下：
    主  文
異議均駁回。
    理  由
一、原處分意旨略以：異議人即受處分人林士傑所有車牌號碼72
    55-YR號自小客車（下稱系爭車輛），於下列時、地行經高
    速公路電子收費車道有未依限補繳費用之違規情形如下：(一)
    於民國100年3月24日凌晨3時31分許，行經國道一號高速公
    路樹林收費站北向第11車道（電子收費車道）；(二)於100年4
    月1日凌晨1時59分許，行經國道一號高速公路楊梅收費站北
    向第7車道（電子收費車道）；(三)於100年3月31日21時7分許
    ，行經國道一號高速公路楊梅收費站南向第8車道（電子收
    費車道）；(四)於100年3月30日17時46分許，行經國道五號高
    速公路頭城收費站北向第6車道（電子收費車道）；以上四
    次均未依規定扣繳通行費，經交通部臺灣區○道○○○路局
    委託遠通電收股份有限公司通知受處分人對（一）、（三）
    、（四）於100年5月10日前補繳該三次通行費，及對（二）
    於100年5月25日前補繳該次通行費，惟異議人均未依限補繳
    ，而有「汽車行駛於應繳費之公路，不依規定繳費」之四次
    違規行為，分別經內政部警政署國道公路警察局第六警察隊
    以公警局交字第FP068195號製單舉發、第二警察隊以公警局
    交字第ZBP060269號製單舉發、第二警察隊以公警局交字第
    BP059809號製單舉發、第九警察隊以公警局交字第ZIQ03800
    3號製單舉發，原處分機關遂分別依道路交通管理處罰條例
    第27條第1項之規定，各裁處異議人罰鍰新臺幣（下同）3,0
    00元（裁決書字號依序為宜監字第裁43-ZFP068195號、宜監
    字第裁43-ZBP060269號、宜監字第裁43-ZBP059809號、宜監
    字第裁43-ZIQ038003號）等語。
二、異議意旨略以：異議人於100年3月13日出國旅遊，車子放在
    家中給長輩使用，因父母不知ETC如何使用、如何儲值繳費
    ，以致異議人回國後，收到多張ETC未繳費之罰單，但在這
    期間，異議人並不在國內，並未收到補繳通行費之通知單，
    ，回國後已補繳通行費，異議人並非故意不依規定繳納通行
    費，為此聲明異議，請求撤銷原處分云云。
三、按汽車行駛於應繳費之公路、橋樑、隧道或輪渡，不依規定
    繳費者，處汽車所有人或駕駛人3,000元以上6,000元以下罰
    鍰，並追繳欠費；汽車通行於應繳通行費之公路，經收費站
    不依規定繳費者，徵收機關應向其追繳通行費及加收追繳作
    業費用；有第1項違規行為者，另由公路主管機關依道路交
    通管理處罰條例第27條規定處罰之，道路交通管理處罰條例
    第27條第1項、公路通行費徵收管理辦法第15條第1項、第3
    項分別定有明文。次按車輛不依規定繳納通行費，營運單位
    之自動收費系統應將該用路人車輛之車種、牌照號碼、通行
    時間、地點、行駛方向等予以記錄並照相或錄影存記；營運
    單位應依交通部臺灣區○道○○○路局查明之車籍資料，製
    發「補繳通行費及作業處理費通知單」，追繳通行費並加收
    作業處理費用。但因系統因素致無法完成扣款交易者，不另
    收作業處理費；用路人應依「補繳通行費及作業處理費通知
    單」所列金額及繳費期限完成補繳，逾補繳期限截止日未繳
    納者，依法舉發，交通部臺灣區○道○○○路電子收費申裝
    及欠費追繳作業注意事項第13點第1項、第2項及第17點亦規
    定甚明。復按，汽車行駛於國道高速公路，於應繳納通行費
    之ETC車道未當場扣款成功者，若於補繳期限屆滿後，仍未
    補繳通行費用，則其違規行為即屬成立。又送達，於應受送
    達人之住居所、事務所或營業所為之；於應送達處所不獲會
    晤應受送達人時，得將文書付與有辨別事理能力之同居人、
    受雇人或應送達處所之接收郵件人員；送達，不能依前二條
    規定為之者，得將文書寄存送達地之地方自治或警察機關，
    並作送達通知書兩份，一份黏貼於應受送達人住居所、事務
    所、營業所或其就業處所門首，另一份交由鄰居轉交或置於
    該送達處所信箱或其他適當位置，以為送達，前項情形，由
    郵政機關為送達者，得將文書寄存於送達地之郵政機關，行
    政程序法第72、73、74條亦有明定。且行政機關或郵政機關
    依行政程序法第74條規定為送達者，如於應受送達處所確已
    完成文書寄存於送達地之地方自治、警察機關或郵政機關（
    限郵務人員送達適用），並製作送達通知書二份，一份黏貼
    於送達處所之門首，另一份交由鄰居轉交或置於送達處所信
    箱或其他適當位置時，無論應受送達人實際上於何時受領文
    書，均以寄存之日視為收受送達之日期，而發生送達效力。
四、本件異議人固不否認系爭車輛確有於前揭時、地共四次行經
    高速公路電子收費車道時，未依規定扣繳通行費之事實，惟
    否認有不依規定繳納通行費之違規行為，並執前詞辯解，然
    查：
  (一)異議人所有系爭車輛於前揭時、地行經電子收費車道時，均
    未依規定扣繳通行費之事實，有舉發照片4張、異議人所提
    出補繳通行費之收據及繳款明細表1份在卷可稽，且為異議
    人所不否認，堪認屬實。
  (二)異議人所有系爭車輛前揭4次通行高速公路電子收費車道而
    未扣繳通行費用後，交通部臺灣區○道○○○路局所委託之
    遠通電收股份有限公司即於100年4月21日寄出補繳通行費及
    作業處理費通知單4份，分別通知異議人應於100年5月10日
    、25日之前補繳上開4次通行費，該4紙通知單已送達至異議
    人住所宜蘭縣羅東鎮○○路184號4樓時，但因未遇應受送達
    人本人或其同居人、受雇人、接收郵件人員，故郵政送達機
    關遂於100年4月26日將上開4份通知書寄存於送達地之郵政
    機關（即羅東郵局）等事實，有戶役政連結作業系統查詢資
    料一件、交通部臺灣區○道○○○路局委託遠通電收股份有
    限公司補繳通行費及作業處理費通知單4份、高速公路局委
    託遠通電收公司辦理電子收費業務送達證書4份在卷可稽，
    足認無訛。則依前揭三之說明，上開4份補繳通行費及作業
    處理費通知單，當已於100年4月26日合法送達予異議人。至
    於異議人雖另辯稱「這段期間，異議人並不在國內，也未收
    到補繳通行費之通知單」云云，惟行政機關於送達行政文書
    時，並無義務查詢異議人是否仍在國內，只要行政機關係對
    於異議人之住所地為送達，其所為之送達程序即屬合法。如
    果異議人有長期出國之必要，自應事先委請他人代收文件，
    不能事後以其本人不在國內主張推免行政處罰。因此，異議
    人所執該事由，不足以阻斷前揭4件補繳通行費及作業處理
    費通知單已經合法送達予異議人之效力，異議人應有遵期於
    上開通知補繳期限之前，補繳上開4次通行費用之義務，而
    異議人既遲未補繳，則其4次「汽車行駛於應繳費之公路，
    不依規定繳費」
    之違規行為，已甚明確，舉發機關據此分別製單舉發異議人
    前揭四次「汽車行駛於應繳費之公路，不依規定繳費」之違
    規行為，於法均無違誤。
  (三)至於異議人稱「是我父母使用7255-YR號自小客車時，不知
    ETC 如何使用、如何儲值繳費，以致未繳納通行費」云云，
    然此仍屬異議人之個人事由，並不能使異議人4次「汽車行
    駛於應繳費之公路，不依規定繳費」之行為合法化。況現行
    高速公路通行費用之收取，除了電子收費外，兼有採取人工
    收取通行票券或現金之方式，已實施多年，如有不知電子
    收費如何使用、不知如何儲值繳費，自不應使用電子收費車
    道通行，而非在使用電子收費車道未繳費且不按通知補繳通
    行費後，再以「不知如何使用、不知如何儲值繳費」云云，
    來推免行政處罰，故異議人前揭所辯，亦難採憑。
五、從而，異議人有前揭4次「汽車行駛於應繳費之公路不依規
    定繳費」之違規事實，已堪認定，異議人以首揭情詞，否認
    有違規行為，均不足採。原處分機關所為之本件4件裁決（
    即宜監字第裁43-ZFP068195號、宜監字第裁43-ZBP060269號
    、宜監字第裁43-ZBP059809號、宜監字第裁43-ZIQ038003號
    裁決），核均與前舉道路交通管理處罰條例第27條第1項之
    規定相符，並無違法或不當之處，故異議人執詞提起異議，
    均無理由，均應予駁回。
六、據上論斷，應依道路交通事件處理辦法第18條，裁定如主文
    。
中    華    民    國   100    年    11    月    28    日
                  交通法庭法  官  陳雪玉
以上正本證明與原本無異。
如不服本裁定，應於裁定送達後5日內，向本院提出抗告狀。（
應附繕本）
                          書記官  陳建宇
中    華    民    國   100    年    11    月    28    日